【裁判字號】    97,訴,718
【裁判日期】    980619
【裁判案由】    妨害公務
【裁判全文】
臺灣士林地方法院刑事判決               97年度訴字第718號
公  訴  人  臺灣士林地方法院檢察署檢察官
被      告  乙○○
指定辯護人  本院公設辯護人  林龍輝
上列被告因妨害公務案件，經檢察官提起公訴（97年度偵字第23
8 號），被告於準備程序中就被訴事實為有罪之陳述，經本院合
議庭裁定由受命法官獨任進行簡式審判程序後，判決如下：
    主  文
乙○○對於公務員依法執行職務時，施強暴脅迫，累犯，處有期
徒刑參月，如易科罰金，以新臺幣壹仟元折算壹日，扣案之水果
刀壹支、剪刀壹把均沒收；又損壞公務員職務上掌管之警用巡邏
車前擋風玻璃，累犯，處有期徒刑參月，如易科罰金，以新臺幣
壹仟元折算壹日，扣案之拔釘撬壹支沒收。應執行有期徒刑肆月
，如易科罰金，以新臺幣壹仟元折算壹日，扣案之水果刀壹支、
剪刀壹把、拔釘撬壹支均沒收。並應於刑之執行完畢或赦免後，
令入相當處所，施以監護壹年。
    事實及理由
一、本案犯罪事實及證據，除下列更正及補充部分外，餘均引用
    附件檢察官起訴書之記載：
（一）事實部分：附件起訴書犯罪事實欄一第3 行所載「有期徒
      刑1 年8 月」應更正為「有期徒刑1 年2 月」、第6 行所
      載「疑似」應予刪除、第12行所載「丙○○車牌號碼」應
      補充為「丙○○使用之車牌號碼」、倒數第1 行所載「醫
      院」應予刪除。
（二）證據部分：尚應補充被告乙○○於本院之自白，證人甲○
      ○於警詢之證述。
二、應適用之法條：
（一）核被告所為，係犯刑法第135 條第1 項之施強暴脅迫於公
      務員罪，及同法第138 條之毀損公務員職務上掌管物品罪
      。被告以1 個施強暴脅迫於公務員之犯意，於密接時間內
      ，兩次施強暴脅迫於依法執行職務之公務員，應論以接續
      犯。被告所犯施強暴脅迫於公務員罪、毀損公務員職務上
      掌管物品罪等兩罪間，犯意各別、行為互殊，應予分論併
      罰。被告有上開如附件起訴書犯罪事實欄更正後所載之前
      案紀錄，其前受徒刑執行完畢，5 年以內故意再犯本案兩
      件有期徒刑以上之罪，均為累犯，皆依刑法第47條第1 項
      之規定加重其刑。被告經本院送往國軍北投醫院進行精神
      鑑定後，該院函覆稱：被告為精神分裂症患者，發病已有
      4 至5 年，沒有工作，精神症狀也不穩定，時常有幻聽干
      擾，被告過去有安非他命及酒精濫用史，社會功能及職業
      功能不佳，人際關係及判斷認知能力亦損害，案發當時被
      告雖曾服用酒精及安眠藥，然被告之判斷能力及認知能力
      長期遭精神症狀干擾已達明顯損害程度，據此精神鑑定應
      處於精神耗弱狀態，被告需精神醫療專業協助與照顧，且
      需長期治療等語，此有該院98年4 月14日醫投行政字第09
      80000764號函文暨精神鑑定報告書在卷可參（參本院卷第
      47頁至第49頁），本院因認被告於案發時，因其精神障礙
      ，致其辨識行為違法性之能力顯著減低，始會為本案兩件
      犯行，爰依刑法第19條第2 項之規定，就其所犯上開兩罪
      均減輕其刑，且皆依先加後減之例為之。爰審酌被告案發
      當時之精神狀態，其犯罪之動機、目的、所犯造成之損害
      ，及其犯後態度等一切情狀，就其所犯分別量處如主文所
      示之刑，並均諭知易科罰金之折算標準，且定其應執行之
      刑及易科罰金之折算標準。
（二）被告所患精神分裂症，經國軍北投醫院鑑定認其需精神醫
      療專業協助與照顧，且需長期治療，業如前述，而依該精
      神鑑定報告書所示，被告自發病迄今，僅有數次短暫住院
      紀錄，其出院不久（或出於被告逃離，或出於被告要求其
      家人辦理出院），精神狀況即不穩定，除本案外，尚有酒
      後情緒激躁、欲持菜刀砍人及開瓦斯、拿菜刀到學校等情
      形，本院因認被告之情狀足認有再犯，且有危害公共安全
      之虞，爰依刑法第87條第2 項前段、第3 項之規定，宣告
      被告於刑之執行完畢或赦免後，令入相當處所施以監護1
      年。
（三）扣案之水果刀1 支、剪刀1 把、拔釘撬1 支，均為被告所
      有、供其犯罪所用之物，此業據其自承在卷，均依刑法第
      38條第1 項第2 款之規定宣告沒收。
三、依刑事訴訟法第299 條第1 項前段、第273 條之1 第1 項、
    第310 條之2 、第454 條，刑法第135 條第1 項、第138 條
    、第47條第1 項、第19條第2 項、第41條第1 項前段、第51
    條第5 款、第38條第1 項第2 款、第87條第2 項前段、第3
    項，刑法施行法第1 條之1 ，判決如主文。
四、如不服本判決，得於收受判決書送達之日起10日內，向本院
    提起上訴。
本案經檢察官蔡元仕到庭執行職務。
中    華    民    國    98    年    6     月    19    日
                              臺灣士林地方法院刑事第四庭
                                  法  官  鄭光婷
以上正本證明與原本無異。
如不服本判決，應於收受送達後10日內向本院提出上訴書狀，其
未敘述上訴理由者，應於上訴期間屆滿後20日內向本院補提理由
書狀（均須按他造當事人之人數附繕本）「切勿逕送上級法院」
。
                                  書記官  徐仁豐
中    華    民    國    98    年    6     月    19    日
附錄本件論罪科刑法條：
中華民國刑法第135條第1項
對於公務員依法執行職務時，施強暴脅迫者，處3 年以下有期徒
刑、拘役或3 百元以下罰金。
中華民國刑法第138條
毀棄、損壞或隱匿公務員職務上掌管或委託第三人掌管之文書、
圖畫、物品，或致令不堪用者，處5 年以下有期徒刑。


司法院資訊處製作；財團法人民間司法改革基金會備份。
